【裁判字號】    97,交易,645
【裁判日期】    981113
【裁判案由】    業務過失傷害
【裁判全文】
臺灣臺中地方法院刑事判決             97年度交易字第645號
公  訴  人  臺灣臺中地方法院檢察署檢察官
被      告  庚○○
                    8號
選任辯護人  吳萬春律師
上列被告因業務過失傷害案件，經檢察官提起公訴（97年度偵字
第18593號）及移送併辦（97年度偵字第11211號），本院判決如
下：
    主    文
庚○○犯業務過失傷害致人重傷罪，處有期徒刑伍月，如易科罰
金，以新臺幣壹仟元折算壹日。
    犯罪事實
一、庚○○乃自用大貨車之司機，係以駕駛為業之人員。其於民
    國97年2月14日晚間6時5分許，駕駛車牌號碼8H-300號自用
    大貨車，沿臺中縣大肚鄉○○路○段由北往南方向行駛時，
    行經同路段146號前，其所駕上開自用大貨車之右前方保險
    桿與同向之丙○○騎乘車牌號碼JRG-071號重機車發生擦撞
    ，而庚○○此時本應注意車前狀況，並隨時採取必要之安全
    措施，且依當時情形又無不能注意之情事，竟疏未注意，仍
    繼續駕駛前開自用大貨車向前行駛，致該自用大貨車之右側
    防捲入桿、右後輪及其上之護輪鋼板擦撞丙○○所騎乘前開
    重型機車，並致丙○○人、車倒地，受有骨盆粉碎性骨折、
    薦椎粉碎性骨折之重傷害及肛門、直腸撕裂傷、左臀皮膚潰
    瘍、左足第2、3足趾開放性脫臼、左大腿、左足第4足趾撕
    裂傷等傷害。庚○○於車禍發生後，在犯罪未發覺前，向前
    來處理之交通員警坦承自己為前開自用大貨車之駕駛人，自
    首而接受裁判。
二、案經丙○○委由陳榮昌律師訴請臺中縣警察局烏日分局移送
    臺灣臺中地方法院檢察署檢察官偵查起訴。
理    由
一、證據能力部分：
(一)、按被告以外之人於審判外之言詞或書面陳述，除法律有規
      定者外，不得作為證據，刑事訴訟法第159條第1項定有明
      文，此即學理上所稱「傳聞證據排除法則」。被告以外之
      人於偵查中向檢察官所為之陳述，除顯有不可信之情況者
      外，得為證據；被告以外之人於審判外之陳述，雖不符同
      法第159條之1至第159條之4之規定，而經當事人於審判程
      序同意作為證據，法院審酌該言詞陳述或書面陳述作成時
      之情況，認為適當者，亦得為證據。當事人、代理人或辯
      護人於法院調查證據時，知有第159條第1項不得為證據之
      情形，而未於言詞辯論終結前聲明異議者，視為有前項之
      同意，亦為同法第15 9之1第2項及第159條之5所分別明定
      。而鑒於採用傳聞證據排除法則之重要理由之一，係因傳
      聞證據未經當事人之反詰問予以覈實，若當事人願放棄對
      原供述人之反對詰問時，原則上即可承認該傳聞證據之證
      據能力，而揆諸我國刑事訴訟法第159條之5之立法理由，
      除參照前述傳聞證據排除法則之基本法理外，亦參考日本
      刑事訴訟法第326條之立法例，查日本刑事審判實務之運
      作，有關檢察官及被告均同意作為證據之傳聞書面材料或
      陳述，可直接援引該國刑事訴訟法第326條作為傳聞例外
      之法律依據，僅在檢察官與被告不同意之情況下，乃須根
      據其他傳聞例外規定俾以斟酌該等書面材料或陳述是否具
      有證據能力，在當事人間無爭執之案件中，傳聞證據基本
      上均可依據前引規定提出於法院使用。據此，我國刑事訴
      訟法第159條之5之適用應可作同上之解釋，本件告訴人丙○○在警詢時所為之指證內容，固為被告以外之人在審判
      外之陳述，均屬傳聞證據，惟被告庚○○及其選任辯護人
      就前開審判外之陳述，迄於言詞辯論終結前，對於該項證
      詞之證據能力均未為異議之聲明，而本院審酌告訴人陳述
      作成時之情況，核無違法取證及證明力明顯過低而顯有不
      可信之瑕疵及情況，亦認為以之作為證據為適當，故依上
      開規定及說明，前開告訴人丙○○於警詢時之指證內容自
      得作為證據。
(二)、本件被告庚○○及其選任辯護人對於卷內書面證據資料之
      證據能力並未有所爭執，迄於言詞辯論終結前，亦未主張
      有何刑事訴訟法第159條第1項不得為證據之情形，應認其
      已同意本件卷內之書面證據資料均得作為證據，且經本院
      審酌後，認本件卷內證據資料並無不適當之情形，應認均
      有證據能力。
二、訊據被告庚○○對於其係以駕駛為業之人員，並於在上揭時
    、地，駕駛上開自用大貨車與告訴人丙○○所騎乘之上開機
    車發生車禍，及告訴人受有前揭重傷害等情並不爭執，惟否
    認有何業務過失傷害之犯行，辯稱：本件車禍是告訴人丙○○所騎乘之重型機車自後方撞上伊的車，伊所駕駛自用大貨
    車之保險桿右前角所留下之紅色油漆痕跡是半年前與乙○○
    所駕駛之自小客車擦撞留下的油漆痕跡，非因本件車禍告訴
    人所駕駛重型機車之油漆痕跡等詞。經查：
(一)、雖臺灣省臺中縣區車輛事故鑑定委員會於97年7月23日以
      中縣鑑字第0975501886號函覆臺中縣區970253案之鑑定意
      見書係認定：「庚○○超越同方向前方重機車未保持安全
      距離與間隔撞重機車」之事，惟本院函請臺灣省車輛事故
      覆議鑑定委員會為本件車禍事故肇事原因之鑑定，其於98
      年2月9日以0986200395號函稱：「二、本案因雙方當事人
      對肇事情形敘述不清，且依據現有卷附跡證資料無法研判
      確認本案肇事究係左後方之陳君(即被告)大貨車超越右前
      方之林君(即告訴人) 重機車時發生擦撞?抑或右後方之林
      君重機車先行撞擊林丁味小客貨車左後角後，其後車尾再
      碰及左前方之陳君大貨車右後側車身? 致肇事實情不明，
      難以釐清雙方當事人肇事責任，本會未便遽予明確覆議」
      之情，且內政部警政署刑事警察局98年5月8日以09800568
      41號函覆稱：因車禍發生時間97年2月14日迄今，已逾1年
      ，兩造涉案車輛均未扣案保存，期間仍由雙方當事人繼續
      使用，相關可能碰撞位置跡證、痕跡恐非原始狀態，為免
      事後鑑驗結果可能干擾案情研判，本案未便受理鑑驗之情
      ，而本院審酌上開意見，並參以被告於警詢時供述：我聽
      見後方有碰一聲(可能車輛撞擊聲音)，我察看右側後視鏡
      倒有一位男子人倒臥在我車輛右後方的路旁有停二輛路邊
      停車之間位置之詞(見警卷頁3反)，及告訴人於警詢時指
      證稱：伊當時駕駛重前揭機車行駛上開地點，只知道後面
      有很大的力量撞過來，然後機車往右橫倒右側人也往右側
      倒地，當時有撞到路旁一輛停放車輛之詞（見警卷頁6）
      ，復參以證人戊○○於本院審理中具結證稱：伊有陪同被
      告到醫院探視告訴人，當時有詢問告訴人為何騎乘機車速
      度這麼快，告訴人說他要閃車所以跌倒等語（見本院卷頁
      45反），及證人即承辦警員己○○在本院審理時具結證稱
      ：丙○○好像有說他不知道車禍是如何發生的之情(見本
      院卷頁83) ，並臺中縣警察局於98年6月4日以中縣警鑑字
      第0980006547號函覆稱：二、(二)將機車直立置放於水灌
      車右前保險桿轉角處為現場比對情形如下：機車外殼為紅
      色油漆，後方車牌位置之外殼已破損掉落，其距地高度約
      55  至70公分，水灌車右前保險桿轉角處之紅色油漆分布
      距地高度約為55至80公分之情(見本院卷頁129、136、137
      ) ，及前揭告訴人所騎乘之重型機車後方車損之最高高度
      為離地75至80公分，有車損照片1張可佐(見警卷頁22) ，
      是綜此，本件究係被告所駕之自用大貨車因超越同方向前
      方重機車未保持安全距離與間隔而與告訴人所騎乘重型機
      車發生擦撞，抑係告訴人所騎乘重型機車因閃避不及而與
      被告所駕之自用大貨車發生擦撞，已難據以認定，是被告
      辯述係告訴人所騎乘重型機車自後方撞上，倘比對自用大
      貨車及重型機車之相關高度，可認定絕對無法發生本件之
      撞擊情形等詞，自難遽認為可採，先予敘明，且被告及其
      選任辯護人聲請本院當場勘驗比對前開自用大貨車及重型
      機車之相對位置及高度，核無必要，附此敘明。
(二)、證人乙○○於本院審理中具結證述：被告於96年9月10日
      擦撞到伊的紅色車子，當時車子除了凹陷外，車身並無刮
      痕等語（見本院卷頁81至81反），而臺中縣警察局於98年
      9月18日以中縣警鑑字第0980065847號函附內政部警政署
      刑事警察局98年9月9日刑鑑字第09800080271號鑑定書，
      其中「鑑定結果：一(三) 綜合研判：現場編號1【採自大
      貨車8H-300保險桿右前轉角處之油漆碎片】之擦附外來紅
      色漆狀物質【編號1-1，檢出丙烯酸類-胺基甲酸酯樹脂等
      成分】、現場編號2【採自大貨車8H-300保險桿右前轉角
      處之油漆碎片】之擦附外來紅色漆狀物質【編號2-1，檢
      出丙烯酸類-胺基甲酸酯樹脂等成分】、現場編號3【採自
      大貨車8H-3  00保險桿右前轉角處之油漆碎片】之擦附外
      來紅色漆狀物質【編號3-1，檢出丙烯酸類-胺基甲酸酯樹
      脂等成分】、現場編號5【採自機車JRG-071車體左側後方
      油漆碎片標準品】之擦附外來紅色漆狀物質【編號2-1，
      檢出丙烯酸類-胺基甲酸酯樹脂等成分】均相似。」等語
      ，可知被告所駕之自用大貨車保險桿右前轉角處縱有上揭
      證人乙○○所駕紅色自用小客車撞擊之擦痕，亦無法排除
      該處有告訴人所騎乘上開重型機車因擦撞後所留之刮擦痕
      ，故被告所駕之前開自用大貨車與告訴人所騎乘之上開重
      型機車有發生擦撞之事實，應堪認定，是被告辯述其自用
      大貨車前方保險桿所留下之紅色油漆，係因與證人乙○○
      所駕駛之紅色自小客車發生擦撞所致之詞，並未能全部採
      認，而被告及其選任辯護人、檢察官聲請併就證人乙○○
      所有紅色自用小客車之紅色油漆採樣比對鑑定，核無必要
      ，併此敘明，
(三)、又臺中縣警察局於98年6月4日以中縣警鑑字第0980006547
      號雖函覆稱：「二、(三)有關鑑定水灌車右側防捲入桿之
      刮擦痕跡部分，因車禍發生於97.2.14，迄今已逾1年以上
      ，本局無法鑑定研判」之情，惟證人即承辦員警己○○於
      本院審中具結證述：伊當天有查看被告所駕駛之自用大貨
      車保險桿部分的擦撞痕跡是新的等語（見本院卷頁83反）
      ，而本院以肉眼審視被告所駕之前揭自用大貨車保險桿右
      前轉角處、右側防捲入桿處、右後輪上之護輪鋼板處均有
      被告所駕之前開重型機車之青色車身之青色顏色，有相關
      照片在卷足佐(分別見臺灣臺中地方法院檢察署97年度他
      字第1793號卷頁10至13編號3、5、6、8之照片，及本院卷
      頁70至71之照片) ，復本院審核卷附被告所駕駛之自用大
      貨車保險桿右前轉角處擦撞痕跡、右側防捲入裝置凹陷處
      刮擦痕及告訴人所騎乘之重型機車受損情形等照片，並本
      件相關道路交通事故現場圖、道路交通事故調查報告表(
      一) 、(二)及道路交通事故談話紀錄、臺中縣警察局道路
      交通事故初步分析研判表，以及刑事現場關於煞車滑痕、
      煞車痕、刮車痕、車損、車體擦痕等相關照片36張等資料
      ，應認被告所駕之前開自用大貨車與告訴人所騎乘之重型
      機車發生擦撞後，被告疏未注意車前狀況，仍繼續駕駛前
      開自用大貨車向前行駛，致該自用大貨車之右側防捲入桿
      、右後輪及其上之護輪鋼板擦撞丙○○所騎乘前開重型機
      車，並致丙○○人、車倒地而受有骨盆粉碎性骨折、薦椎
      粉碎性骨折之重傷害及肛門、直腸撕裂傷、左臀皮膚潰瘍
      、左足第2、3足趾開放性脫臼、左大腿、左足第4足趾撕
      裂傷等傷害。而按汽車行駛時，駕駛人應注意車前狀況，
      並隨時採取必要之安全措施，道路交通安全規則第94條第
      3項定有明文；而本件車禍發生當時天候晴、夜間有照明
      ，路面鋪裝柏油、路面乾躁、無缺陷或障礙物，視距良好
      等情，為前開道路交通事故調查表(一)所明載，而被告意
      識清楚，亦自承聽到撞擊聲後，是慢慢開到路邊再下車察
      看（見本院卷頁159反），應認為被告駕車當時並無不能
      注意之情事，詎竟疏未注意車前狀況，於前開自用大貨車
      與重型機車發生擦撞時應隨時採取必要之安全措施即隨即
      停止行駛，惟仍繼續向前行駛而發生本件車禍事件，其駕
      車行為違反上開行車規定，自有過失，甚為明確，至於被
      告其選任辯護人聲請就本件車禍再作完整之事故發生原因
      的鑑定，亦核無必要，附此敘明。
(四)、再按刑法第10條第4項規定：「稱重傷者，謂下列傷害：
      一、毀敗或嚴重減損一目或二目之視能。二、毀敗或嚴重
      減損一耳或二耳之聽能。三、毀敗或嚴重減損語能、味能
      或嗅能。四、毀敗或嚴重減損一肢以上之機能。五、毀敗
      或嚴重減損生殖之機能。六、其他於身體或健康，有重大
      不治或難治之傷害。」，查告訴人因本件車禍而受有受有
      骨盆粉碎性骨折、薦椎粉碎性骨折、肛門及直腸撕裂傷、
      左臀皮膚潰瘍、左足第2、3足趾開放性脫臼、左大腿、左
      足第4足趾撕裂傷等傷害，在骨科方面為上開法條第4項之
      毀敗或嚴重減損一肢以上之機能，原因為骨盆粉碎性骨折
      、薦椎粉碎性骨折，住院期間及出院後需使用骨科輪椅及
      助行器助行，此有行政院國軍退除役官兵輔導委員會臺中
      榮民總醫院診斷書、行政院國軍退除役官兵輔導委員會臺
      中榮民總醫院97年11月23日中榮醫企字第0970018187號函
      各1份附卷可稽（見本院卷頁27、27-1），是以，告訴人
      左右下肢之機能已毀損，係屬重傷害無訛，故承上所述，
      被告之駕車行為顯有過失，且其過失行為與告訴人受傷間
      ，有相當因果關係至明，本件事證已臻明確，被告犯行洵
      堪認定。另本院審酌本件事證已屬明確，及告訴人之身體
      狀況部分，業經告訴代理人丁○○在本院審理時陳稱：目
      前告訴人可自行走路，但行動不太方便，屁股上有1個很
      深的傷口，無法癒合，且鋼片不能拿下來等語綦詳在卷(
      見本院卷頁161)，認被告及其選任辯護人聲請詰問告訴人
      部分，亦無必要，併此敘明。
三、被告平日以駕駛上開自用大貨車載運水為業，為從事駕駛業
    務之人，其於執行業務中因過失致告訴人重傷，核其所為，
    係犯刑法第284條第2項後段之業務過失致重傷罪，此業經到
    庭實行公訴之檢察官當庭更正起訴法條在卷(見本院卷頁160
    )。又按刑事訴訟採職權主義，不能期待被告自己證明其自
    己犯罪，因之，自首者於自首後，縱又為與自首時不相一致
    之陳述甚至否認犯罪，仍不能動搖其自首之效力，自首者但
    須接受裁判，至於如何裁判，則本與自首無關，最高法院70
    年度臺上字第6819號判決可資參照；本件被告於本件車禍發
    生後在事故現場，且向前來處理之交通員警坦承自己為前開
    自用大貨車之駕駛人，並未逃避而接受裁判，此有臺中縣警
    察局道路交通事故肇事人自首情形紀錄表1份在卷可參（見
    前揭第1793號他卷頁47），核係屬對於未發覺之罪自首而接
    受裁判，爰依刑法第62條前段之規定減輕其刑。爰審酌被告
    為從事駕駛業務之人，負有較一般人更高之注意義務，其行
    車未遵守交通規則而過失致告訴人受有重傷，雖非如故意行
    為之惡性重大，但被告對於本案車禍之發生，確實具有前揭
    過失，並造成告訴人受有左右下肢之機能毀敗之重傷害，損
    害重大，並被告持普通駕駛執照以駕駛為職業，有違反規定
    ，及告訴人無照駕駛有違反規定，以及被告犯後未能坦認犯
    行，迄亦尚未與告訴人達成和解等一切情狀，量處如主文所
    示之刑，並諭知易科罰金之折算標準，以示懲儆。
據上論斷，應依刑事訴訟法第299條第1項前段，刑法第284條第2
項後段、第62條前段、第41條第1項前段，刑法施行法第1條之1
，判決如主文。
本案經檢察官甲○○到庭執行職務。
中    華    民    國    98    年    11    月    13    日
                        刑事第三庭  法  官  楊曉惠
以上正本證明與原本無異。
如不服本判決，應於收受送達後10日內向本院提出上訴書狀（應
敘述具體理由並附繕本）。
上訴書如未敘述理由，應於上訴期間屆滿後20日內補提理由書於
本院。
                                    書記官  謝明倫
中    華    民    國    98    年    11    月     13    日
附錄本案論罪科刑法條：
刑法第284條第2項
從事業務之人，因業務上之過失傷害人者，處1年以下有期徒刑
、拘役或1千元以下罰金，致重傷者，處3年以下有期徒刑、拘役
或2千元以下罰金。


司法院資訊處製作；財團法人民間司法改革基金會備份。
